# 以子公司控股股权对被购买方增资实现对被购买方非同一控制下合并的处理

提问人：xiaoxi7303 时间：2019-01-02 15:24:23
陈版好，关于下面例题中的红色文字部分，A 个别报表层面的长期股权投资金额为 12500 ，在合并报表层面的抵消分录中，没有做任何抵消，请问长期股权投资这一科目在合并报表层面是怎么处理的？以下讲解我没有看懂。多谢。
《瑞华研究2010-2016 汇编》
问题 3-2-74（以子公司控股股权对被购买方增资实现对被购买方非同一控制下合并的处理）
问题：
以子公司控股股权对被购买方增资，实现对被购买方非同一控制下合并，应如何进行会计处理？
背景：
母公司 A，原持有子公司 B 的 80% 股权，投资成本 8000 万元（B 公司注册资本为10000 万元），B 公司的净资产在母公司 A 的合并报表层面的价值（如 A 原先系以非同一控制下合并方式取得 B 的控制权，则为以原购买日公允价值为基础持续计算的金额；其他情况为B 公司自身的账面价值）为 12500 万元，该B 公司80%股权的整体公允价值为 20000 万元（按比例推算，B 公司的整体公允价值为 20000÷80%=25000万元）。另有非关联公司 C，可辨认净资产公允价值为 11000 万元，整体公允价值（包含商誉因素在内）为 12000 万元。A 公司和 B 公司原先与 C 无关联方关系，A 公司原先并不持有 C 的股份。现 A 公司以其所持有的 B 公司 80% 股权作价 20000万元，对 C 公司增资。由于 C 公司原先的整体公允价值为 12000 万元，而 B 公司80%股权的公允价值为 20000 万元，因此增资后 A 公司持有 C公司的 62.5% 股权（=20000/(12000+20000)×100%），A 公司由此可以对 C公司实施控制，构成一项非同一控制下企业合并。重组完成后，B 公司成为C 公司的子公司，C 公司持有B 公司的80%股权。
解答（节选）：
如前面的计算，本案例中 A公司放弃的对价的公允价值为 7500 万元，所放弃的B公司30%权益对应的长期股权投资账面价值（成本法下）为：8000×30%÷80%＝ 3000万元，所以个别报表层面应确认的投资收益为：7500-3000=4500 万元。对于仍然通过C 公司间接享有的 B 公司 50% 权益对应的投资成本 5000 万元不作调整，但从 “长期股权投资——B” 转入“长期股权投资——C”。即 A 公司个别报表层面会计分录为：
借：长期股权投资——C 12500（＝交换部分的公允价值 7500 万元＋仍享有权益部分的原帐面价值 5000 万元）
贷：长期股权投资——B 8000（全部转销）
投资收益 4500
。。。
综上，上述重组交易对 A 公司合并报表层面的影响如下：（此处系假设 A公司合并报表主体是一个单独的账务核算主体，所编制的账务处理分录。实务中应在各公司个别报表的基础上，通过编制抵销分录实现这一效果）
借：C公司可辨认净资产 11000
商誉 625
贷：资本公积 3750
少数股东权益 7875

回答人：chenyiwei
这笔合并报表层面的红色分录不是抵销分录本身，而是用于演示合并报表层面应达到的会计处理效果。在实务操作中需在母公司和各子公司单户报表层面会计处理和列报结果的基础上，通过在合并报表层面编制抵销分录达到这一效果。